【裁判字號】    97,交聲,65
【裁判日期】    970417
【裁判案由】    違反道路交通管理處罰條例聲明異議
【裁判全文】
臺灣基隆地方法院交通事件裁定          97年度交聲字第65號
原處分機關 交通部公路總局臺北區監理所監理站
異 議 人
即受處分人 甲○○
上列受處分人因違反道路交通管理處罰條例案件，對於交通部公
路總局臺北區監理所基隆監理站民國97年3 月3 日所為之處分（
原處分案號：基監字第裁42-CG0000000號），聲明異議，本院裁
定如下：
主  文
異議駁回。
理  由
一、原處分意旨略以：本件異議人即受處分人（下簡稱異議人）
    甲○○騎乘車牌號碼GKU-026 號重型機車，於民國96年11月
    21日上午8 時49分許，行經臺北縣汐止市新台五線17.9公里
    （基隆往台北方向），因「限速50公里、經測時速97公里，
    超速47公里」違規，遂經原舉發單位以CG0000000 號通知單
    舉發之。嗣異議人不服，於上開通知單所載應到案期前向原
    處分機關提出申訴，經原舉發單位調查結果，仍認異議人有
    前揭違規之行為，原處分機關依違反道路交通管理處罰條例
    第7 條之2 第1 項第7 款、第4 項，第40條、道路交通安全
    規則第93條第1 項規定，裁處罰鍰新臺幣（下同）1,600 元
    ，並依同法第63條第1 項第1 款記違規點數1 點，應無不合
    等語。
二、異議意旨略稱：異議人針對臺北縣政府警察局公文回函中第
    2 點提及「..... 本局採用雷射測速照相儀器，針對易發生
    交通事故地點，採用不定時將儀器架設於不妨礙交通地點或
    公務車上依法搜證... 」之說明提出質疑。就搜證地點及車
    輛而言，縣警局將車輛停放於紅線地段進行搜證，且以一般
    民車僅在副駕駛座門旁噴塗「臺北縣政府警局」字樣，使一
    般人從外觀上無從辨識是否為公務車或民車，且該車後方之
    玻璃有遮蔽使一般人無法直視車內情況，有違法取證之嫌。
    此外，就雷射測速照相儀器裝備是否有經第三方公正校驗單
    位進行校正，確定儀器之精度與準度符合出廠之設定標準並
    定期校驗。再則，警方豎立警告示牌是否屬於道路交通管理
    處罰條例第7 條之2 第3 項之法定設置距離範圍內，且縣警
    局「常有測速照相」告示牌尺寸，相較該條道路上之限速告
    示牌尺寸略小，是否造成民眾顯易忽略而達成警方隨意取締
    之方便性與相關法理依據，為此聲明異議云云。
三、按駕駛人行車速度超過規定之最高時速，經固定式或非固定
    式科學儀器測得取得證據資料證明者，應處新臺幣1,200 以
    上2,400 以下罰鍰，並記違規點數1 點。道路交通管理處罰
    條例第7 條之2 第1 項第7 款、第4 項，第40條及第63條第
    1 項第3 款分別定有明文。
四、經查：
  (一)異議人主張員警搜證時係使用公務車輛，對於員警搜證時係
    使用公務車輛，僅以一般民車副駕駛座門旁標示「臺北縣政
    府警察局」小字樣，且有意以物將車窗遮蔽，使一般人難以
    辨別是否為執勤公務中之車輛，有違法搜証之虞云云。然查
    執勤員警使用公務車執行取締超速勤務，並未規定應於公務
    車車身上標示「公務執行中」字樣且立於一般人能辨別之情
    況下始得取締，因之異議人上開所辯，核屬無據。再者，異
    議人辯稱原處分機關就回函舉證適用道路交通管理處罰條例
    第7條之2 顯有錯誤等云云，參之道路交通管理處罰條例第7
    條之2第1 項第7款「經以科學儀器取得證據資料證明其行為
    違規」，此科學儀器依本條例第2 項本文應採固定式，並定
    期於網站公布其設置地點，洵屬有據。惟本條第2項但書第9
    款及第3項規定「行車速度超過規定之最高速限或低於規定
    之最低速限」之違規行為，亦可採用固定或非固定式科學儀
    器取得證據資料證明，且於一般道路須至少於100公尺，於
    高速公路、快速公路須至少於300公尺前，明顯標示之。查
    本件異議人乃是行車速度超過規定之最高速限，當屬上開條
    例第2項第9款範圍，且依第3項規定可採用固定或非固定式
    科學儀器取得證據資料證明，誠此異議人就本條例適用範圍
    容有誤解。
  (二)次查，本件之雷射測速照相儀係義大利廠商Sodi Scientifi
    ca公司出產之AUTOVELOX 104/C-2 機型雷射測速設備，儀器
    係採有義大利檢測報告合格證明書，經臺北地方法院公證，
    有臺北縣政府警查局提出之檢測報告認證書、中英譯本及英
    文本影本各1 份。至該雷射測速照相儀器設備因我國經濟部
    標準檢驗局於民國95年始制定儀器送檢驗規範，至此民國95
    年前該儀器皆經荷蘭量測局檢驗合格，儀器使用合法，並經
    臺北地方法院公證，有臺北縣政府警察局提出之合格認證書
    影本1 份。此外，該儀器確實每年均期維修保養紀錄，並納
    入警政署民國95年4 月12日警署交字第0950053557號函頒「
    交通裝備維護作業規範」加強檢驗、維修、監督之範圍，檢
    附每年維修保養紀錄影本1 份，皆附卷可憑。故本件異議人
    在別無任何證據之下，徒憑空言臆測，任意質疑本件舉發儀
    器之正確性，尚難採信。
  (三)再查，揆諸道路交通管理處罰條例第7 條之2 第3 項規定「
    對於前項第9 款之違規行為（即超速行駛），採用固定或非
    固定式科學儀器取得證據資料證明者，於一般道路須至少於
    100 公尺，於高速公路、快速公路須至少於300 公尺前，明
    顯標示之。」而該條之文義，所謂「至少於100 公尺或300
    公尺前，明顯標示」，係指在固定或非固定式科學儀器設置
    定點「100 公尺」（一般道路）或「300 公尺」（高速公路
    、快速道路）前應有明顯標示，非指在「違規地點」。查該
    違規地點前方道路設置限速50公里標誌及員警執行測速勤務
    前，另豎立活動式「常有測速照相」警告示牌，已明確告知
    用路人應依照道路速限標誌行駛，以確保交通安全。依據異
    議狀上所載「縣警局拍照地點距最近的50公里告示牌早超過
    300 公尺之遠」，且停放於紅線地段進行搜證，已符合不妨
    礙交通地點範圍，復警告示牌設置亦符合本條例第3 項距離
    科學儀器設置定點「300 公尺」之處，準此異議人顯係對該
    條項之法文有誤解之處，核不足採。然明顯標示之意旨，既
    係在提醒用路人遵循速限行駛及前有科學儀器採證之測速照
    相設備，則判別該標示「明顯」與否，自應以該標示之設立
    位置，依一般用路人之客觀標準定之，而非以個別駕駛人之
    主觀認知或感覺為斷。茲查：異議人為該路段確實設有表示
    該路段最高速限不得超過時速50公里之圓形禁制標誌，以及
    載有「常有測速照相請依速限行駛」標示之事實，亦據異議
    人陳明無訛，且有異議人所拍攝之上開路段警示牌設置照片
    1 張在卷可佐，是以上開標示之設置位置高度適中，字體清
    晰，前方又無其他足以阻擋駕駛人視線之障礙物或遮蔽物存
    在等情觀之，依一般用路人之社會客觀標準而言，無論係在
    日間有自然光線，抑或於深夜時分，經以車輛頭燈照明之狀
    況下，既均清晰可見該標示，自不得謂為尚未達明顯標示之
    程度。況用路人本有隨時注意並遵循道路標線、標示、標誌
    指示之義務是以，異議人辯稱：該標示之設置位置存有瑕疵
    ，尚難遽認，實屬卸責之詞，不值採信。況執勤警員本其維
    護交通秩序及道路安全職責所為之上述舉發，自應受到合法
    、正確之推定。綜此，上開異議理由均無足可採。
五、綜上所述，受處分人即異議人甲○○於上述時間駕駛重型機
    車，行經臺北縣汐止市新台五線17.9公里處，經測得時速97
    公里，有超速之違規事實既可認定，原處分機關即交通公路
    總局臺北區監理所基隆監理站，據此依上開道路交通管理處
    罰條例第7 條之2 第1 項第7 款、第4 項，第40條，第63條
    第1 項第1 款規定，裁處異議人罰鍰新臺幣壹仟陸佰元，並
    記違規點數1 點，於法即無不當。本件異議內容，經核並無
    理由，故應予以駁回。
六、據上論斷，應依道路交通案件處理辦法第19條，裁定如主文
    。
中    華    民    國    97    年    4     月    17    日
                              交通法庭 法  官  何怡穎
以上正本證明與原本無異
如不服本裁定，應於送達後5 日內向本院提出抗告狀
中    華    民    國    97    年    4     月    17    日
                                       書記官  鄭梅君


司法院資訊處製作；財團法人民間司法改革基金會備份。
